臺灣臺中地方法院刑事裁定　　　　九十二年度聲再字第二二號
　　再審聲請人
　　即受裁定人　甲○○
右列聲請人因違反毒品危害防制條例案件，對於本院中華民國九十二年十一月三日第
一審確定裁定（九十二年度毒聲字第二六七五號），聲請再審，本院裁定如左：
    主  文
再審之聲請駁回。
    理  由
一、聲請再審意旨略稱：原審認聲請人甲○○有繼續施用毒品之傾向逕而裁以須受強
    制戒治之處分，無非係憑不實且不公之傾向證明書所評為之，其內容為「聲請人
    前有施用毒品前科，本次戒斷症狀嚴重，外加長期失業，社會功能不佳」，然按
    鑑定人鑑定，雖為證據資料之一種，但鑑定報告，顯有疑義時，審理事實之法院
    ，仍應調查其他必要證據，以資認定，不得專憑不實不盡之鑑定報告，作為判決
    之唯一證據（四十台上第七一號判例可資參照。），又刑事訴訟法第二百零二條
    規定，鑑定人應於鑑定前具結，其結文內應記載「必為公正誠實之鑑定」等語，
    如此法規義已甚明。而鑑定人謂聲請人「戒斷症狀嚴重」，究憑何據論之？聲請
    人自九十二年十月三日起在臺中看守所受觀察勒戒迄今，從未有所謂的戒斷症狀
    ，此有臺中看守所性行考核表可稽。又聲請人在所內之作息正常（包括靜坐、輔
    導教學等過程）且從未違反所內規定。而聲請人前所犯毒品前科，為八十二年所
    犯，業已於八十五年一月間執行完畢，迄今十年有餘，絕非觸及毒品防制條例第
    二十條第三款所書，逾五年內再犯吸食毒品之罪；更況聲請人不幸父歿母亡，絕
    非己願，身罹殘疾不復行走之軀僅倚靠打零工養妻餬口，自立更生於世。如是任
    勞任怨，長期自給自足，偕妻同甘共苦渡日，怎堪獲憑「外加長期失業，社會功
    能不佳」之誆論，欲加之罪早何患無辭。且與聲請人同自十月十三日上午十一時
    接受同一位鑑定師評估之受觀察勒戒人洪崇傑（現涉搶奪案，係在押）、徐禧祥
    （現因竊盜案在臺中看守所）及趙政翔（現涉強盜案件審理中）等人均為五年內
    再犯施用毒品罪第二次受觀察勒戒人，現均再次受評為無繼續施用毒品傾向；然
    聲請人為非五年內再犯施用毒品罪，且第一次受觀察勒戒，於同一位鑑定醫師對
    事實之認定，竟如是天壤之別，然其斷論推翻均為第二次受觀察勒戒人，前次評
    估之認定，再次評其均為繼續吸食毒品之傾向，而究聲請人有繼續施用毒品傾向
    之推定，其心態與公平、公正之立法原則，相背而行甚遠。如是評鑑，怎令人甘
    服，於此鑑定不實不盡之評估，原審更為究明，實令聲請人不服已極。又毒品危
    害防制條例第二十條第二項後段規定：「有繼續施用毒品傾向者需裁以強制戒治
    之處分，但自首者，得以保護管束代之。」，緣聲請人涉本案係於九十二年十月
    三日上午十時許，在臺中市○○○路遭彰化縣北斗分局溪洲派出所警員查獲，聲
    請人自承該機車為竊取，更自行於上衣口袋香菸盒內取示剛購得之毒品與針筒交
    與警方，並表示願受法律制裁以戒除毒癮，顯見已符自首要件甚明，原審就聲請
    人自首之行為，竟視而不見，更於聲請人主動戒絕毒品之動機，論以「有合理可
    疑」等猜測之詞而否定立法寬典之要件，摒棄聲請人於適法寬典，保護管束之列
    。綜上，原審竟認被告甲○○因涉犯施用第一級毒品海洛因，經貴院九十二年度
    毒聲字第二四三九號裁定送臺灣臺中看守所附設勒戒處所觀察、勒戒後，有繼續
    施用毒品傾向，而依毒品危害防制條例第二十條第二項之規定，裁定令入戒治處
    所施以強制戒治，顯有違誤，爰依刑事訴訟法第四二○條第一項第二款、第六款
    ：「有罪之判決確定後，有左列情形之一者，為受判決人之利益，得聲請再審。
    二、原判決所憑之證言、鑑定或通譯已證明其為虛偽者。六、因發現確實之新證
    據，足認受有罪判決之人應受無罪、免訴、免刑或輕於原判決所認罪名之判決者
    。」及同法第四百二十一條：「不得上訴於第三審法院之案件，除前條規定外，
    其經第二審確定之有罪判決，如就足生影響於判決之重要證據漏未審酌者，亦得
    為受判決人之利益，聲請再審。」之規定，聲請再審云云。
二、按再審制度，係為原確定判決認定事實錯誤而設之救濟程序，得聲請再審之對象
    包括有罪之判決確定後，為受判決人之利益聲請再審者，以有刑事訴訟法第四百
    二十條第一項所定各款事由，或不得上訴於第三審法院之案件，其經第二審確定
    之有罪判決，就足生影響判決之重要證據漏未審酌者，或有罪、無罪、免訴、不
    受理之判決確定後，有同法第四百二十二條各款所定之事由者，為受判決人之不
    利益得聲請再審，有關裁定則無聲請再審之適用，此觀刑事訴訟法第四百二十條
    至第四百四十條之規定自明。又法院認為聲請再審之程序違背規定者，應以裁定
    駁回之，同法第四百三十三條亦定有明文。是以再審之對象應限於確定之判決，
    至確定之裁定即不得對之作為聲請再審之對象（最高法院八十四年台抗字第四０
    六號判決可資參照）。
三、經查，本件聲請人甲○○前係因違反毒品危害防制條例案件，經臺灣臺中地方法
    院檢察署檢察官向本院聲請送觀察、勒戒，經本院於民國九十二年十一月三日以
    九十二年度毒聲字第二六七五號刑事裁定聲請人令入戒治處所施以強制戒治一年
    等情，此有本院九十二年度毒聲字第二六七五號刑事裁定一份在卷可稽，則本件
    聲請人就本院上開裁定聲請再審，與首揭條文規定聲請再審係以經「有罪之判決
    」確定後，而有刑事訴訟法第四百二十條規定各款之情形者，始得提起之要件未
    合，茲聲請人誤向本院提出再審聲請，程序顯屬違背規定，根據前開說明，聲請
    人之聲請，自應予以駁回。
四、爰依刑事訴訟法第四百三十三條之規定，裁定如主文。
中      華      民      國      九十三    年     一     月      七      日
                                臺灣臺中地方法院刑事第二庭
                                        法  官  許  惠  瑜
右正本證明與原本無異。
如不服本裁定應於送達後五日內向本院提出抗告狀。
                                        書記官
中      華      民      國      九十三    年     一     月      九      日
